【裁判字號】    90,上,880
【裁判日期】    901002
【裁判案由】    清償債務
【裁判全文】
臺灣高等法院民事判決  九十年度上字第八八○號
      上  訴  人  戊○○
                  丙○○
                  丁○○
      訴訟代理人  甲○○
      上  訴  人  乙○○
                  頂良工程有限公司
      法定代理人  丁○○
      法定代理人  詹宣勇
      訴訟代理人  李志政
右當事人間清償債務事件，上訴人對於中華民國九十年六月二十日臺灣桃園地方法院
九十年度訴字第九○八號第一審判決提起上訴，本院判決如左：
      主      文
上訴駁回。
第二審訴訟費用由上訴人連帶負擔。
原判決關於命上訴人連帶給付之金額減縮為新台幣壹佰貳拾捌萬貳仟肆佰玖拾柒元及
自民國九十年九月二十一日起，至清償日止，按年息百分之九點七五計算利息，暨自
民國九十年十月二十一日起，其逾期在六個月以內者，按上開利率百分之十，逾期六
個月以上者，其超逾六個月部分，按上開利率百分之二十加付違約金。
      事      實
甲、上訴人方面：
壹、上訴人戊○○、丁○○、甲○○、丙○○、乙○○部分：
一、聲明：
（一）原判決關於不利上訴人戊○○、丁○○、甲○○、丙○○、乙○○部分廢棄。
（二）右開廢棄部分，被上訴人在第一審之訴駁回。
二、陳述：與原判決記載相同，茲引用之。
三、證據：除援用原審之立證方法外，並補提出匯款單據為証。
貳、上訴人頂良工程有限公司（下稱頂良公司）部分：
    上訴人頂良公司未於言詞辯論期日到場，亦未提出書狀作何聲明或陳述。
乙、被上訴人方面：
一、聲明：
（一）上訴駁回。
（二）減縮請求金額為新台幣（下同）一百二十八萬二千四百九十七元及自民國（下
      同）九十年九月二十一日起，至清償日止，按年息百分之九點七五計算利息，
      暨自九十年十月二十一日起，其逾期在六個月以內者，按上開利率百分之十，
      逾期六個月以上者，其超逾六個月部分，按上開利率百分之二十加付違約金。
二、陳述：除與原判決記載相同者，予以引用外，並補稱：
    被上訴人在系爭借款於八十九年十月十三日視為全部到期後，並未同意上訴人頂
    良公司緩期清償，惟上訴人頂良公司仍清償部分借款，迄九十年九月二十日止，
    尚積欠本金一百二十八萬二千四百九十七元。
三、證據：除援用原審之立證方法外，並補提出放款客戶往來明細為証。
      理      由
一、本件被上訴人係依消費借貸及連帶保証之法律關係，請求上訴人應連帶給付系爭
    借款，上訴人戊○○、丁○○、甲○○、丙○○以非基於其個人關係上訴，其上
    訴之效力自應及於同造之共同訴訟人乙○○、頂良公司，爰併列為上訴人；又上
    訴人頂良公司未於言詞辯論期日到場，核無民事訴訟法第三百八十六條所列各款
    情形，依被上訴人之聲請，由其一造辯論而為判決，合先敘明。
二、被上訴人主張：上訴人頂良公司於八十八年八月二十日邀其餘上訴人為連帶保證
    人，向被上訴人借款二百萬元，約定借款期間自八十八年八月二十日起，至九十
    三年八月二十日止，利息自借款日起按年息百分之九點七五按月計付，共分六十
    期平均攤還本息，若遲延清償，自遲延之日起，逾期六個月以內者，另按上開利
    率百分之十，超過六個月以上者，就超過部分，另按上開利率百分之二十加付違
    約金。惟系爭借款約定條款第三條第二款約定，借款人經票據交換所通知拒絕往
    來時，則系爭借款視為全部到期，借款人及連帶保証人應即連帶為全數清償。茲
    上訴人頂良公司於八十九年十月十三日經公告列為拒絕往來戶，系爭借款已視為
    全部到期，然上訴人頂良公司在系爭借款視為全部到期後，仍清償部分借款，迄
    九十年九月二十日止，尚積欠本金一百二十八萬二千四百九十七元等情，爰依消
    費借貸及連帶保証之法律關係，求為命上訴人連帶給付一百二十八萬二千四百九
    十七元及自九十年九月二十一日起，至清償日止，按年息百分之九點七五計算利
    息，暨自九十年十月二十一日起，其逾期在六個月以內者，按上開利率百分之十
    ，逾期六個月以上者，其超逾六個月部分，按上開利率百分之二十加付違約金之
    判決（按：原審判命上訴人應連帶給付一百四十萬七千二百七十一元及自九十年
    五月二十一日起，至清償日止，按年息百分之九點七五計算利息，暨自九十年六
    月二十一日起，其逾期在六個月以內者，按上開利率百分之十，逾期六個月以上
    者，其超逾六個月部分，按上開利率百分之二十加付違約金，被上訴人於本院減
    縮請求如上述－見本院卷三七頁）。
    上訴人戊○○、丁○○、甲○○、丙○○則以：上訴人頂良公司迄今均按月繳納
    本息，並無遲延或債務不履行之情事，系爭借款約定條款第三條第二項約定，借
    款人經票據交換所通知拒絕往來時，系爭借款視為全部到期，顯然加重連帶保證
    人之責任，且違反平等互惠原則，亦非連帶保證人所得預期，依消費者保護法第
    十二條第一項規定，顯失公平，應屬無效云云；上訴人乙○○亦以：伊有支票退
    票紀錄，於八十八年十月八日經台北市票據交換所拒絕往來，被上訴人已拒絕伊
    擔任系爭借款之連帶保証人，伊所為之保証應屬無效云云，資為抗辯。
三、經查被上訴人主張之前開事實，業據其提出借據、借款約定條款、放款客戶往來
    明細及中央日報公告台灣地區各金融業支票存款拒絕往來戶名冊為證（見原審卷
    七至九頁、本院卷四十頁），且為上訴人戊○○、丁○○、甲○○、丙○○、乙
    ○○所不爭執，自堪信為真實。
四、雖上訴人戊○○、丁○○、甲○○、丙○○、乙○○分別以前開情詞置辯，惟查
    ：
  (一)法無明文規定經票據交換所列為拒絕往來之人不能擔任連帶保証人，僅係其信用
    較低而已；被上訴人既未拒絕上訴人乙○○擔任系爭借款之連帶保証人，而上訴
    人乙○○亦在系爭借據之連帶保証人欄簽名蓋章（見原審卷七頁），則其所為之
    保証，自屬有效；況上訴人乙○○係在訂約擔任連帶保証人（八十八年八月二十
    日）後之八十八年十月八日始被列為拒絕往來戶（見原審卷三三頁之台北市票據
    交換所票據退票資料查詢簡覆單），是上訴人乙○○抗辯伊有支票退票紀錄，被
    上訴人已拒絕伊擔任系爭借款之連帶保証人，伊所為之保証應屬無效云云，殊不
    足取。
  (二)按連帶保證契約係在確保主債務之履行，於主債務人不履行或請求履行有困難時
    ，由連帶保證人與主債務人負同一債務之契約（參照最高法院四十五年台上字第
    一四二六號判例）。系爭借款約定條款於第三條列舉影響借款人即上訴人頂良公
    司債信，致主債務之履行有困難，借款視為全部到期而應全數清償之事項，核屬
    被上訴人為保全其債權之考量，連帶保證人所負之連帶保証責任仍限於主債務之
    範圍，並無加重連帶保證人之責任；再者，上訴人頂良公司經票據交換所通知拒
    絕往來，其債信已受影響，斯時被上訴人請求上訴人頂良公司履行債務顯有困難
    之虞，連帶保證人即應與主債務人負同一債務，核與連帶保証契約之目的無違，
    是上開條款並未違反平等互惠及誠信原則；況上開約定已明確記載，亦無使連帶
    保證人無法預期，是上訴人戊○○、丁○○、甲○○、丙○○抗辯上開約定顯然
    加重連帶保證人之責任，且違反平等互惠原則，亦非連帶保證人所得預期，依消
    費者保護法第十二條第一項規定，顯失公平，應屬無效云云，亦不可取。
  (三)上訴人頂良公司既經票據交換所於八十九年十月十三日通知拒絕往來，依系爭借
    款約定條款第三條第二款約定，系爭借款已視為全部到期，上訴人即應連帶為全
    數清償，不問上訴人頂良公司嗣後是否繼續清償（按：被上訴人在系爭借款視為
    全部到期後，並未同意上訴人頂良公司緩期清償，為被上訴人及上訴人戊○○、
    丁○○、甲○○、丙○○、乙○○所不爭執－見本院卷三七頁），是上訴人戊○
    ○、丁○○、甲○○、丙○○抗辯上訴人頂良公司迄今均按月繳納本息，並無遲
    延或債務不履行之情事，被上訴人請求伊等全數清償不公平云云，亦不足取。
五、綜上所述，被上訴人本於消費借貸及連帶保証之法律關係，在本院減縮請求上訴
    人連帶給付一百二十八萬二千四百九十七元及自九十年九月二十一日起，至清償
    日止，按年息百分之九點七五計算之利息，暨自九十年十月二十一日起，至清償
    日止，其逾期在六個月以內者，按上開利率百分之十，超過六個月者，就超過部
    分，按上開利率百分之二十計算違約金，即屬應予准許。從而，原審所為上訴人
    敗訴之判決，並無不合，上訴論旨仍執前詞指摘原判決不當，求予廢棄改判，為
    無理由。
六、至兩造其餘之攻擊或防禦方法及未經援用之証據，經本院斟酌後，認為均不足以
    影響本判決之結果，自無逐一詳予論駁之必要，併此敘明。
據上論結，本件上訴為無理由，依民事訴訟法第四百四十九條第一項、第八十五條第
二項、第四百六十三條、第三百八十五條第一項前段，判決如主文。
中      華      民      國    九十      年      十      月      二      日
                               臺灣高等法院民事第十三庭
                                   審判長法  官  林  鄉  誠
                                         法  官  劉  清  景
                                         法  官  陳  駿  璧
右正本係照原本作成。
如不服本判決，應於收受送達後二十日內向本院提出上訴書狀，其未表明上訴理由者
，應於提出上訴後二十日內向本院補提理由書狀（均須按他造當事人之人數附繕本）
上訴時應提出委任律師或具有律師資格之人之委任狀；委任有律師資格者，另應附具
律師及格證書及釋明委任人與受任人有民事訴訟法第四百六十六條之一第一項但書或
第二項（詳附註）所定關係之釋明文書影本。
中      華      民      國    九十      年      十      月      四      日
                                         書記官  鄭  淑  昀
附註：
民事訴訟法第四百六十六條之一（第一項、第二項）：
對於第二審判決上訴，上訴人應委任律師為訴訟代理人。但上訴人或其法定代理人具
有律師資格者，不在此限。
上訴人之配偶、三親等內之血親、二親等內之姻親，或上訴人為法人、中央或地方機
關時，其所屬專任人員具有律師資格並經法院認為適當者，亦得為第三審訴訟代理人
。


司法院資訊處製作；財團法人民間司法改革基金會備份。
